【裁判字號】    96,易,2908
【裁判日期】    970731
【裁判案由】    詐欺
【裁判全文】
臺灣臺北地方法院刑事判決              96年度易字第2908號
甲  ○  ○  臺灣臺北地方法院檢察署檢察官
被      告  丁○○
上列被告因詐欺案件，經檢察官提起公訴（96年度偵緝字第2261
號）及移送併辦（臺灣板橋地方法院檢察署96年度偵緝字第2492
號、第23130號、97年度偵字第2189號），本院判決如下：
    主  文
丁○○幫助意圖為自己不法之所有，以詐術使人將本人之物交付
，處有期徒刑捌月。減為有期徒刑肆月，如易科罰金，以新臺幣
壹仟元折算壹日。
    事  實
一、丁○○預見將所申辦之行動電話SIM卡交付與他人供該他人
    撥打使用，可能幫助詐欺行為人以該行動電話SIM卡撥打電
    話施用詐術後順利逃避查緝，竟仍基於幫助他人詐欺取財之
    未必故意，於民國96年1月間某日，在臺北縣三重市○○路
    附近某咖啡廳內，將其前於93年1月8日向遠傳電信股份有限
    公司（下稱遠信電信）申辦之000000 0000號行動電話SIM卡
    、於96年1月10日向大眾電信股份有限公司（下稱大眾電信
    ）申辦之0000000000號行動電話SIM卡，併同其女友辛○○
    （所涉幫助詐欺犯行，業經臺灣士林地方法院97年度易字第
    74 號判決判處有期徒刑4月、減為有期徒刑2月確定）於96
    年1月8日向大眾電信申辦之0000000000號行動電話SIM卡，
    一次交付與真實姓名年籍不詳之人，嗣經真實姓名年籍不詳
    之詐欺行為人（下稱詐欺行為人）取得上開行動電話SIM卡
    後，即意圖為自己不法之所有，先後於附表所示時間，以徐
    小姐、楊先生等名義在「YAHOO！奇摩拍賣網站」假意銷售
    如附表所示之商品，並依附表所示、留存上開行動電話作為
    與如附表所示被害人聯繫之方式，待如附表所示之被害人陷
    於錯誤，依約以匯款方式支付如附表所示款項（單位均為新
    台幣）後，旋即避不見面，嗣因如附表所示之被害人遲未收
    到購買商品，始知受騙，並報警循線查獲丁○○。
二、案經趙璟如訴由臺北市政府警察局中正第一分局報告臺灣臺
    北地方法院檢察署檢察官偵查起訴，及庚○○訴由雲林縣警
    察局斗六分局、臺北縣政府警察局板橋分局、土城分局報告
    臺灣板橋地方法院檢察署檢察官移送併辦。
    理  由
一、本件正犯施用詐術行為之地點包含臺北市中正區○○○路○
    段110巷32號1樓（即被害人壬○○上網購物而陷於錯誤之地
    點）在內，另被害人交付財物之地點包含臺北市中山區○○○路○段99號（即告訴人趙璟如匯款地點）在內，按正犯之
    行為地、結果地所在法院，對於從屬於正犯之幫助犯案件亦
    有管轄權，是本件本院有管轄權，先此敘明。
二、證據能力之判斷：
    (一)查本件被告丁○○所為不利於己之陳述，並無出於強暴、
      脅迫、利誘、詐欺、疲勞訊問、違法羈押或其他不正之方
      法，亦非違反法定障礙事由經過期間不得訊問或告知義務
      之規定而為，依刑事訴訟法第156條第1項、第158條之2規
      定，應認其有證據能力。
    (二)證人庚○○、己○○、丙○○、趙璟如、壬○○、張鈞婷
      於審判外之陳述，檢察官、被告於本院調查證據時，並未
      於言詞辯論終結前聲明異議，且亦無其他違背法定程序而
      取證之情形，依刑事訴訟法第159條之5規定、第158條之4
      反面解釋，自有證據能力。
    (三)再查，本件資以認定被告犯罪事實之非供述證據（詳見後
      述），均無違反法定程序而取得之情形，依刑事訴訟法第
      158條之4反面規定，自有證據能力。
三、訊之被告丁○○固不諱言有於93年1月8日向遠傳電信申辦
    0000000000號行動電話SIM卡，另於96年1月10日向大眾電信
    申辦0000000000號行動電話SIM卡，惟矢口否認有何幫助詐
    欺犯行，辯稱：0000000000號行動電話係伊個人使用後不慎
    遺失，另0000000000號行動電話係交與證人即伊女友裴玟蔚
    後，裴玟蔚向伊表示遺失，伊並無將上開2支行動電話SIM
    卡併同裴玟蔚申辦之0000000000號行動電話SIM卡交予他人
    云云。經查：
    (一)被告與證人裴玟蔚於96年1月間為男女朋友，被告前於93
      年1月8日向遠傳電信申辦0000000000號行動電話SIM卡、
      於96年1月10日另向大眾電信申辦0000000000號行動電話
      SIM卡，證人裴玟蔚於96年1月8日向大眾電信申辦之00000
      00000號行動電話SIM卡等情，業據被告、證人裴玟蔚分別
      供、證述屬實，並有卷附大眾電信PHS超低電磁波行動電
      話服務申請書（見本院卷第148頁）、遠傳電信97年5月7
      日遠傳（企管）字第09710406697號函（見本院卷第99頁
      ）、通聯調閱查詢單（板檢97年度偵字第2189號卷第29頁
      、第30頁）等在卷可稽；又真實姓名年籍不詳之詐欺行為
      人於取得上開0000000000、0000000000、0000000000號行
      動電話SIM卡後，先後於附表所示時間，在「YAHOO！奇摩
      拍賣網站」上以徐小姐、楊先生等名義佯稱販賣數位相機
      、行動電話，並留存上開行動電話作為與如附表所示被害
      人聯繫之方式，嗣被害人於得標並陷於錯誤以匯款方式支
      付如附表所示金錢後，該詐欺行為人即避不見面等情，業
      據證人即被害人張鈞婷、庚○○、己○○、丙○○、趙璟
      如、壬○○分別證述明確，並有卷附拍賣出價訊息、得標
      訊息、彰化銀行存款憑條、彰化銀行00000000000000號帳
      戶往來明細、通聯調閱查詢單、合作金庫商業銀行南京東
      路分行000000000000號帳戶往來明細、中國信託自動櫃員
      機交易明細表、得標網頁列印資料、臺北郵局0000000000
      0000號帳戶往來明細、YAHOO!奇摩拍賣網站adelatorron
      帳戶資料、國泰世華銀行客戶交易明細表、被害人己○○
      之拍賣商品得標網頁等可資佐證，上揭事實均堪認定。
    (二)次查，被告自96年1月5日起至同年月13日止，先後向大眾
      電信、遠傳電信、中華電信股份有限公司（下稱中華電信
      ）、和信電訊股份有限公司（下稱和信電訊）等申請0000
      000000、0000000000、0000000000、0000000000、000000
      0000、0000000000、0000000000、0000000000號行動電話
      SIM卡共8支，有卷附大眾電信、遠傳電信、中華電信、和
      信電訊函附申請書、門號報表等在卷可稽，並為被告所是
      認，併同被告前於93年1月18日申辦、仍為有效（至96年4
      月16日始停機）之遠傳電信0000000000號行動電話SIM卡
      ，被告於96年1月間已以其名義申請使用多達9支行動電話
      SIM卡，訊之被告供稱：其係在電子印刷工廠任職等語（
      見本院97年7月17日審判筆錄、乙○96年度偵緝第2102號
      卷第17頁），衡諸被告工作性質，允無短期大量申請行動
      電話SIM卡供己撥打使用之需要，雖被告另辯稱：因有些
      電話申請後沒有繳錢，已經停話，才會用那麼多支云云（
      見本院97年7月17日審判筆錄），然查：被告申辦0000000
      000、0000000000、0000000000等3支行動電話SIM 卡時，
      另各支付選號費新台幣（下同）500元，有卷附大眾電信
      PHS超低電磁波行動電話服務申請書3份可稽，被告願支付
      高額選號費，卻不願依約支付電信費用帳款，所辯顯悖常
      情；況上開行動電話SIM卡均係短期內密集申請，核亦無
      部分行動電話SIM卡因未繳納帳款已遭停話之可能，是被
      告上開辯解顯無可採信，且訊之證人裴玟蔚亦明確證稱：
      被告於96年1月間係使用伊名義申辦之0000000000 號行動
      電話（見本院97年7月17日審判筆錄），是被告確有短期
      大量以自己名義申請行動電話SIM卡卻顯非供己使用之不
      合常理行為，可堪認定。
    (三)再查，被告前於檢察官偵訊時供稱：0000000000號行動電
      話SIM卡係於95年底在三重市天台廣場附近遺失，並於96
      年初辦理停話，伊係將該行動電話門號併同手機放置於車
      牌號碼QAE-490號機車內，嗣後發現遺失云云（見乙○96
      年度偵緝字第2102號卷第17頁、板檢96年度偵緝字第2492
      號卷第17頁、第26頁），然查：0000000000號行動電話係
      被告於96年1月10日始向大眾電信申裝，已如前述，被告
      所述行動電話門號申裝時間顯非可採，則被告所述遺失情
      節是否可信，即非無疑；且被告於本院審理時又改稱：伊
      將0000000000號行動電話SIM卡交給女友裴玟蔚，後來裴
      玟蔚表示遺失云云（見本院97年5月16日準備程序筆錄）
      ，所述遺失情節又與前述迥異；況被告就有無於SIM卡遺
      失後向大眾電信申報遺失一節，先於96年8月25日臺灣板
      橋地方法院檢察署檢察官訊問時供稱：遺失後因事忙並未
      辦理遺失，後來電信公司打電話來說該電話已被通報不能
      掛失等語（見板檢96年度偵緝字第2492號卷第17頁），然
      於同日再經臺灣臺北地方法院檢察署檢察官訊問時則改稱
      ：遺失翌日有打電話去客服中心報遺失云云（見乙○96年
      度偵緝字第2102號卷第17頁），於嗣後再經臺灣板橋地方
      法院檢察署檢察官訊問時又改稱：有去三重直營門市申請
      停話，門市人員有將之輸入電腦云云（見板檢96年度偵緝
      字第2492號卷第26頁、第35頁），於本院審理時則辯稱：
      於證人裴玟蔚陳稱遺失後4、5日有以電話掛失，一週後又
      與裴玟蔚到大眾電信詢問云云（見本院97年5月16日準備
      程序筆錄），被告就有無申報遺失及其情節，所述先後大
      相逕庭，其辯詞是否可信，更非無疑；況經函詢大眾電信
      ，0000000000號行動電話自申裝至今均無來電申請手機遺
      失之紀錄，有該公司96年10月12日九十六眾總字第091號
      函（附於乙○96年度偵緝字第2261號卷第4頁）可稽，另
      大眾電信員工徐羚稠亦陳稱：經以大眾電信公司電腦查詢
      ，並無被告至大眾電信三重直營門市辦理電話掛失之紀錄
      ，且客戶至公司直營門市辦理停話，門市人員必須請客戶
      填寫異動表單及簽名，以示慎重確認，公司會留存該表單
      ，避免日後發生爭議，若客戶是以撥打電話之方式辦理停
      話，公司會有錄音系統全程錄音，本件門號0000000000號
      行動電話係96年1月10日申請使用，同年月29日本公司接
      獲警政單位來電表示該門號涉嫌違反不法，始依法執行停
      話，並非丁○○申請停話，有臺灣板橋地方法院檢察署公
      務電話紀錄單可稽（見板檢96年度偵字第23130號卷第55
      頁）、核與卷附大眾電信96年10月18日九十六眾總字第
      094號函（見板檢96年度偵緝字第2492號卷第31頁）所覆
      內容相符，另訊之證人裴玟蔚亦證稱：伊不知道被告另有
      000000000之行動電話等語（見本院97年7月17日審判筆錄
      ），以此否認被告上開辯解，是被告辯稱0000000000號行
      動電話SIM卡係交予裴玟蔚使用後，裴玟蔚向伊聲稱遺失
      云云，顯非可採。
    (四)再查，被告雖另辯稱伊申辦之0000000000號行動電話SIM
      卡係伊個人使用後不慎遺失，有辦理掛失云云，然查：經
      本院函詢所屬遠傳電信，該公司覆稱該行動電話SIM卡自
      93 年1月18日申辦時起至96年4月16日止，均無申報遺失
      之紀錄，有該公司97年6月23日遠傳（企營）字第0971060
      4387號函附卷可按；且查：0000000000號行動電話併同證
      人裴玟蔚申辦之0000000000號行動電話，一同為詐欺行為
      人使用作為詐欺被害人己○○之工具，業據證人己○○證
      述明確（見板檢97年度偵字第2189號卷第9頁、本院97年7
      月17日審判筆錄），並有卷附網頁列印資料（見板檢97年
      度偵字第2189號卷第17頁）可稽，訊之證人裴玟蔚亦證稱
      ：上開0000000000號行動電話申辦後數日，即由被告於96
      年1月間，在臺北縣三重市○○路附近某咖啡廳內轉交與
      不詳姓名年籍之人等語（見本院97年7月17日審判筆錄）
      ，且被告與裴玟蔚共同交付0000000000號行動電話與詐欺
      行為人，幫助詐欺行為人詐欺張鈞婷犯行，復經臺灣士林
      地方法院以97年度易字第74號確定判決認定屬實；被告雖
      辯稱0000000000號行動電話SIM卡係「個人使用不慎遺失
      」云云，然此行動電話SIM卡竟與前揭經認定被告、裴玟
      蔚共同交付與他人之0000000000號行動電話SIM卡為詐欺
      行為人於同次詐欺行為中使用，發生機率實係微乎其微，
      益證被告辯稱0000000000號行動電話SIM卡係伊不慎遺失
      云云，顯非可採。
    (五)綜上所述，被告有短期內大量申請非供己使用行動電話
      SIM卡之不合常理行為，且辯稱申辦之0000000000號、000
      0000000號行動電話SIM卡係遺失云云，前後所述矛盾，又
      與客觀事實相違而均無從採取，堪認被告確有基於幫助詐
      欺之未必故意，在96年1月10日申辦上開0000000000號行動
      電話SIM卡後至96年1月16日晚間11時許第1次詐欺取財犯
      行前之不詳時間、於證人裴玟蔚所述臺北縣三重市○○路
      附近某咖啡廳內，交付0000000000號、0000000000號行動
      電話SIM卡與真實姓名不詳之成年人，且被告另有與證人
      裴玟蔚交付0000000000號行動電話SIM卡與真實姓名不詳
      之成年人，均進而供詐欺行為人使用，已堪認定；雖證人
      裴玟蔚證稱並未見到被告將其他行動電話SIM卡交付與該
      他人等語（見本院97年7月17日審判筆錄），然證人裴玟
      蔚未必對於被告交付SIM卡之全部過程均詳盡目擊，況被
      告矢口否認犯行，本件亦無積極證據足認被告有多次交付
      行動電話SIM卡之幫助犯行，基於罪疑為被告有利認定之
      法理，應認被告係一次交付上開3張行動電話SIM卡而幫助
      詐欺取財，核證人裴玟蔚上開證言，只能作為裴玟蔚僅就
      0000000000號行動電話SIM卡部分有與被告均為幫助犯行
      之佐證，亦此敘明；本件事證明確，被告犯行已堪認定，
      應依法論科。
四、核被告所為，係犯刑法第30條第1項、第339條第1項之幫助
    詐欺取財罪。被告與證人裴玟蔚就上開交付0000000000號行
    動電話SIM卡之幫助詐欺取財犯行，雖有共同幫助之情，然
    按刑法第28條之共同正犯，係指二人以上共同實施犯罪之行
    為者而言，幫助他人犯罪，並非實施正犯，在事實上雖有二
    人以上共同幫助犯行，要亦各負幫助責任，仍無刑法第28條
    適用之餘地，最高法院33年上字第793號判例意旨可資參照
    ；又被告矢口否認犯行，且本件亦無積極證據足認被告有多
    次交付行動電話SIM卡之幫助犯行，基於罪疑為被告有利認
    定之法理，應認被告係一次交付上開3張行動電話SIM卡，再
    者，本件詐欺行為之正犯雖有多次詐欺取財犯行，然被告之
    幫助犯行僅有一次，自應僅論以單純一罪；被告以幫助之意
    思，參與詐欺取財之犯罪行為，係屬幫助犯，應依同法第30
    條第2項之規定，爰依正犯之詐欺取財之刑減輕之。甲○○
    雖僅就被告幫助、正犯所為如附表編號5、6之犯行具體提起
    公訴，惟檢察官就犯罪事實一部起訴者，效力及於全部，本
    件被告以一個幫助犯行後，正犯所為如附表編號1、2、3、4
    部分之犯罪事實，與已起訴之部分為單純一罪，本院自應就
    併予審判，附此敘明。爰審酌被告犯罪之動機、目的、手段
    ，及被告將行動電話SIM卡任意交付與他人，間接助長日益
    嚴重之詐欺犯罪，且使詐欺行為正犯可輕易於犯行得逞後逃
    避查緝，其交付行動電話SIM卡之數量及犯罪所生危害，另
    審酌被告嗣後狡飾卸責、多次逃匿經通緝（詳見後述），犯
    後態度不佳等一切情狀，量處如主文所示之刑。又被告前於
    偵查中因逃匿，經臺灣板橋地方法院檢察署於96年7月31日
    以板檢榮禎餘緝字第3903號、臺灣臺北地方法院檢察署於同
    年8月24日以乙○盛禎果緝字第3287號發佈通緝，於同年8月
    25日緝獲，嗣於本院審理中，又因逃匿，經本院於97年4月
    18日以97年乙○隆刑平緝字第336號發佈通緝，並於97年4月
    20日緝獲等情，有通緝書、撤銷通緝書可稽，被告雖有逃匿
    之情，然核均非在中華民國九十六年罪犯減刑條例施行（施
    行日為96年7月16日）前經通緝，自無該條例第5條不得減刑
    規定之適用，被告犯罪之時間，係在96年4月24日以前，復
    無其他不合中華民國九十六年罪犯減刑條例所定不得減刑之
    情形，應依同條例第2條第1項第3款之規定，減其宣告刑二
    分之一，並諭知易科罰金之折算標準。
五、公訴意旨另以：被告丁○○明可預見將自己之行動電話SIM
    卡提供與他人，可能被用於詐欺不特定人，竟仍基於幫助詐
    欺之不確定故意，於96年1月10日某時，至大眾電信申請
    0000000000門號之SIM卡後，在不詳地點將前開SIM卡交付與
    真實姓名不詳之人使用，嗣於96年1月31日，子○○上網購
    買行動電話、數位相機，並依使用該門號之賣方指示，將價
    金1萬6300元匯至指定帳戶，因認被告此部分亦涉有幫助詐
    欺取財罪嫌云云。然查：證人及被害人子○○迭於警詢、偵
    訊及本院審理時明確證稱詐騙行為人使用之行動電話為0000
    000000號等語（見乙○96年度偵字第9105號卷第43頁、第58
    頁、本院97年7月17日審判筆錄），且查0000000000號行動
    電話係戊○○（Ｚ000000000）於96年1月28日申辦，並非被
    告所申辦，有卷附大眾電信PHS超低電磁波行動電話服務申
    請書（見本院卷第140頁）可稽，此外，復查無其他積極證
    據足認被告有對此部分詐欺取財犯行之遂行施以幫助，自不
    能徒以詐欺子○○之犯行應為本件被告幫助對象之同一正犯
    所為，即將詐欺子○○之犯行亦認為被告有為幫助犯行，公
    訴意旨疏未注意及此，顯有未當，應認被告此部分犯罪並無
    任何積極證據可資認定，惟公訴意旨認此部分與前揭論罪科
    刑部分為單純一罪，爰不另為無罪之諭知，末此敘明。
據上論斷，應依刑事訴訟法第299條第1項前段，刑法第339條第1
項、第30條、第41條第1項前段，刑法施行法第1條之1，中華民
國九十六年罪犯減刑條例第2條第1項第3款、第7條、第9條，判
決如主文。
本案經檢察官高怡修到庭執行職務
中    華    民    國    97    年    7     月    31    日
                  刑事第六庭  審判長法  官  周占春
                                    法  官  雷淑雯
                                    法  官  張永宏
以上正本證明與原本無異。
如不服本判決，應於判決送達後10日內，向本院提出上訴狀。
                                    書記官  陳怡君
中    華    民    國    97    年    7     月    31    日
附錄：本件論罪科刑法條全文
刑法第339條
意圖為自己或第三人不法之所有，以詐術使人將本人或第三人之
物交付者，處五年以下有期徒刑、拘役或科或併科一千元以下罰
金。
以前項方法得財產上不法之利益或使第三人得之者，亦同。
前二項之未遂犯罰之。
附表
┌──┬───┬───────┬───────┬────┬─────┐
│編號│被害人│詐術施用時間  │詐術施用地點  │購買商品│詐欺行為人│
│    │      │              │              │名稱、價│使用之行動│
│    │      │              │              │額      │電話號碼  │
├──┼───┼───────┼───────┼────┼─────┤
│1   │張鈞婷│96年1月16日晚 │臺北市大同區重│數位相機│0000000000│
│    │      │間11時（於翌日│慶北路3段296巷│11,000元│          │
│    │      │中午12時匯款）│6之1號（嗣在臺│        │          │
│    │      │              │北市大龍峒郵局│        │          │
│    │      │              │匯款）        │        │          │
├──┼───┼───────┼───────┼────┼─────┤
│2   │庚○○│96年1月18日（ │雲林縣斗六市仁│行動電話│0000000000│
│    │      │於同日下午3時 │義路5-4號（嗣 │8,700元 │          │
│    │      │31分匯款）    │在斗六市○○路│        │          │
│    │      │              │彰化銀行匯款）│        │          │
├──┼───┼───────┼───────┼────┼─────┤
│3   │己○○│96年1月17日晚 │在臺北縣板橋市│數位相機│0000000000│
│    │      │間11時許（96年│中山路中國信託│、行動電│0000000000│
│    │      │1月18日下午12 │板新分行匯款  │話      │          │
│    │      │時58分匯款）  │              │19,120元│          │
│    │      │              │              │        │          │
├──┼───┼───────┼───────┼────┼─────┤
│4   │丙○○│96年1月24日晚 │臺北縣板橋市光│數位相機│0000000000│
│    │      │間10時27分匯款│明路26號（嗣在│7,000元 │          │
│    │      │              │台北市○○○路│        │          │
│    │      │              │1段99 號中國信│        │          │
│    │      │              │託南京東路分行│        │          │
│    │      │              │匯款）        │        │          │
├──┼───┼───────┼───────┼────┼─────┤
│5   │癸○○│96年1月25日上 │臺北縣中和市中│行動電話│0000000000│
│    │      │午9時9分許（嗣│山路2段296號14│7,820元 │          │
│    │      │於翌日下午2時 │樓之5         │        │          │
│    │      │35分匯款）    │              │        │          │
├──┼───┼───────┼───────┼────┼─────┤
│6   │壬○○│96年1月25日（ │臺北市中正區金│數位相機│0000000000│
│    │      │嗣於翌日下午3 │山南路1段110巷│7,420元 │          │
│    │      │時53分匯款）  │32號1樓（嗣在 │        │          │
│    │      │              │臺北金南郵局匯│        │          │
│    │      │              │款）          │        │          │
└──┴───┴───────┴───────┴────┴─────┘


司法院資訊處製作；財團法人民間司法改革基金會備份。
